【裁判字號】    95,抗,707
【裁判日期】    951113
【裁判案由】    拍賣抵押物
【裁判全文】
臺灣臺北地方法院民事裁定               95年度抗字第707號
抗  告  人  陳振龍
            丁○○
            戊○○
共      同
非訟代理人  乙○○
相  對  人  臺灣新光商業銀行股份有限公司
法定代理人  甲○○
上列當事人間聲請拍賣抵押物事件，抗告人對於民國95年9月22
日本院95年度拍字第1011號裁定提起抗告，本院裁定如下：
    主    文
抗告駁回。
抗告費用新台幣壹仟元由抗告人負擔。
    理    由
一、按民法第873條第1項規定，抵押權人於債權已屆清償期而未
    受清償者，得聲請法院拍賣抵押物，就其賣得價金而受清償
    ，是抵押權人依此規定聲請拍賣抵押物，係屬非訟事件，法
    院所為准駁之裁定，無確定實體法上法律關係存否之性質，
    於債權及抵押權之存否，亦無既判力。故只須其抵押權已經
    依法登記，且抵押債權已屆清償期而未受清償，法院即應為
    准許拍賣抵押物之裁定。至於實體上法律關係有爭執之人，
    為求保護其權利，應另提起訴訟，以求解決。
二、本件相對人於原法院聲請意旨略以：抗告人丙○○與第3人
    乙○○於民國83年12月1日，以其分別共有如原裁定附表一
    所示之不動產，為向相對人借款之擔保，設定新台幣（下同
    ）3,600,000元之本金最高限額抵押權，存續日期自83年11
    月22日起至113年11月21日止，債務清償期依照各個債務契
    約所定清償日期，經登記在案。嗣乙○○先後於88年12月17
    日、91年1月8日、92年2月10日、93年3月12日、93年3月12
    日、94年11月2日，分別向相對人借款1,500,000元、4,000,
    000元、1,500,000元、2,200,000元、2,800,000元、500,00
    0元，惟各筆借款僅清償至如原裁定附表二所示之日期，依
    借款契約書第參二之約定，債務人如有任何一宗債務不依約
    清償本金時，債權人無須事先通知或催告，債務人之債務視
    為全部到期。茲乙○○尚積欠本金10,836,040元及如原裁定
    附表二所示之利息、違約金未清償。又乙○○分別於92年12
    月30日及95年4月13日將前開其所有之不動產移轉登記予抗
    告人丁○○、戊○○，為此聲請拍賣抵押物，以資受償等語
    ，並提出抵押權設定契約書、他項權利證明書、土地暨建物
    登記謄本、借款契約書、本票等件為證。
三、抗告人抗告意旨略以：上開抵押物所擔保之債權應係原裁定
    附表二編號1、3所示之債權，合計300萬元部分，該2筆借款
    抗告人均按時清償，未有逾期之情事，相對人自不得聲請拍
    賣上開抵押物。至如原裁定附表二編號2、4、5所示之債權
    （共計900萬元），至95年5月止，尚欠8,078,517元，相對
    人應就其所供擔保之不動產（即台北市○○區○○路1段32
    號地下1層）聲請拍賣抵押物以資受償，而非對與上述債權
    毫無關聯之上開抵押物聲請拍賣，相對人此舉顯有違誠信原
    則。又相對人借款契約書第參二關於期限利益喪失條款之約
    定，係相對人製作之定型化契約，抗告人無從知悉，其效力
    應不及於抗告人。且相對人聲請拍賣抗告人丙○○、丁○○
    所有台北市○○區○○段1小段856地號土地之應有部分9/70
    及2/70，亦有錯誤等語。
四、經查：相對人主張之上開事實，業據其提出抵押權設定契約
    書、他項權利證明書、土地暨建物登記謄本、借款契約書、
    本票等件為證（原審卷第13至42頁），依上開土地暨建築改
    良物抵押權設定契約書其他約定事項第1條約定：「本抵押
    權之擔保範圍，包括債務人對抵押權人保證責任台北市第三
    信用合作社（包括總社及各分支機構，現為臺灣新光商業銀
    行股份有限公司）現在（包括過去所負現在尚未清償）及將
    來所負之借款、票據、保證、墊款、各項應負費用、損害賠
    償暨其他一切債務，在本抵押權設定契約書所訂本金最高限
    額連同其利息、遲延利息、違約金、實行抵押權費用與因債
    務不履行而發生之全部損害賠償。」等語（原審卷第15頁）
    ，可知，上開抵押物所擔保之範圍，乃包括乙○○對於相對
    人所負之過去但現在尚未清償、現在及將來之一切債務，且
    抗告人對其他3筆共計9,000,000元之借款僅清償至95年5月
    ，尚有8,078,517元未清償，亦不爭執，則依上述借款契約
    書期限利益喪失條款之約定，本件債務應視為全部到期，相
    對人依民法第873條第1項規定聲請拍賣如原裁定附表一所示
    之抵押物，自無不合。原法院據以准許相對人拍賣上開抵押
    物之聲請，即無不當。是抗告人所辯相對人應就其所供擔保
    之不動產（即台北市○○區○○路1段32號地下1層）聲請拍
    賣抵押物以資受償等語，自不足採。至抗告意旨另以：聲請
    人此舉顯有違誠信原則，上揭借款契約書第參二關於期限利
    益喪失條款之約定，係定型化契約，效力不及於抗告人，及
    該抵押權設定登記錯誤等語，依首開一之說明，均屬實體法
    上之問題，應由抗告人另行提起訴訟，以求解決，茲乃提起
    抗告，請求廢棄原裁定，不能謂有理由。
五、據上論結，本件抗告為無理由，爰裁定如主文。
中    華    民    國    95    年    11    月    13     日
                 民事第四庭     審判長法  官  林麗玲
                                      法  官  劉坤典
                                      法  官  陳邦豪
以上正本係照原本作成
如不服本裁定，僅得於收受本裁定正本送達後10日內，以適用法
規顯有錯誤為理由，向本院提出再抗告狀，（須附繕本一份及繳
納再抗告裁判費新台幣1,000元），經本院許可後始可再抗告。
中    華    民    國    95    年    11    月    13     日
                                      書記官  薛德芬


司法院資訊處製作；財團法人民間司法改革基金會備份。
